【裁判字號】    92,訴,307
【裁判日期】    920324
【裁判案由】    偽造文書
【裁判全文】
臺灣板橋地方法院刑事判決                          九十二年度訴字第三０七號
    公  訴  人  臺灣板橋地方法院檢察署檢察官
    被      告  甲○○
右列被告因偽造文書案件，經檢察官提起公訴（九十一年度偵字第一九八六五號），
本院判決如左：
    主  文
甲○○行使偽造私文書，足以生損害於公眾及他人，處有期徒刑肆月，如易科罰金以
參佰元折算壹日。緩刑參年。
偽造之「丙○○」國民身分證壹枚（含該國民身分證相片欄內黏貼之甲○○相片壹張
）及偽造之「丙○○」印章壹顆均沒收。
    事  實
一、甲○○因積欠銀行信用卡帳款未付，為免至銀行開設帳戶存款後隨即遭信用卡發
    卡銀行查封扣款，遂欲開設冒名假帳戶以利其使用，於民國九十一年九月十三日
    ，甲○○在中國時報分類廣告欄上見一「證件替辦」之廣告，遂至臺北縣三重市
    ○○街八十號四樓住處附近之公用電話亭，依該廣告上之電話資料，以公用電話
    與一年籍姓名不詳之成年男子聯絡，表明欲申辦偽造之國民身分證。甲○○遂與
    該名年籍姓名不詳之成年男子，基於行使偽造國民身分證之犯意聯絡及行為分擔
    ，先由甲○○於九十一年九月十五日將偽造國民身分證之代價新臺幣三千元由某
    銀行自動提款機轉帳至該名男子指定之不詳帳戶內，並將甲○○其本人相片一張
    郵寄至某不詳郵政信箱地址交由該名男子收受，該名男子即在不詳地點偽製「丙○○」國民身分證一枚，並於該國民身分證相片欄內加貼上開甲○○相片，而共
    同偽造該國民身分證，足以生損害於丙○○本人及戶政機關對於戶籍資料管理之
    正確性。俟偽造完成後，該名男子遂於九十一年十月二日將偽造完成之前開國民
    身分證郵寄至臺北縣三重市○○街八十號四樓甲○○住處供甲○○行使。甲○○
    並於不詳時間、地點偽造「丙○○」印章一顆，足以生損害於丙○○。後甲○○
    遂於九十一年十月八日上午十一時十五分許，持前開偽造之「丙○○」國民身分
    證一枚及印章一顆，前往設於臺北縣三重市○○○路一一六號之台新國際商業銀
    行三重分行（下稱台新銀行）辦理活期儲蓄存款之開戶手續，嗣甲○○於開戶申
    請書上偽簽「丙○○」署押一枚並填載國民身分證號碼及聯絡電話等相關基本資
    料後，遂將該開戶申請書連同偽造之「丙○○」國民身分證一枚交由台新銀行行
    員乙○○辦理，以此方式行使偽造特種文書（國民身分證）及行使偽造私文書（
    開戶申請書），足以生損害於丙○○本人及台新銀行對於客戶資料管理之正確性
    。後因台新銀行行員乙○○發覺該偽造之國民身分證質感有異後，隨即報警處理
    而當場查獲，並扣得偽造之「丙○○」國民身分證一枚（含該國民身分證相片欄
    內黏貼之甲○○相片一張）。
二、案經臺北縣政府警察局三重分局報請臺灣板橋地方法院檢察署檢察官偵查起訴。
    理  由
一、右揭犯罪事實，迭據被告甲○○於警訊、檢察官偵查中及本院審理時均坦承不諱
    ，核與告訴人丙○○於警訊時指訴情節相符，並經證人乙○○於警訊及本院審理
    時證述屬實，復有查獲之偽造「丙○○」國民身分證一枚扣案足稽，被告自白核
    與事實相符。被告與年籍姓名不詳之成年男子共同偽造「丙○○」國民身分證進
    而行使，自足生損害於丙○○及戶政機關對於戶籍資料管理之正確性；又被告偽
    造「丙○○」之印章，亦足生損害於丙○○；另被告於台新銀行開戶申請書上偽
    簽「丙○○」署押並進而行使，亦足生損害於丙○○及台新銀行對於客戶資料管
    理之正確性。是本件事證已臻明確，被告犯行洵堪認定，應予依法論科。
二、被告甲○○偽造「丙○○」國民身分證後並進而行使，核其所為，係犯刑法第二
    百十六條、第二百十二條之行使偽造特種文書罪。另被告偽造「丙○○」印章足
    以生損害於丙○○之犯行，係犯刑法第二百十七條第一項之偽造印章罪。又被告
    於台新銀行開戶申請書上偽簽「丙○○」署押後申請開戶進而行使之犯行，係犯
    刑法第二百十六條、第二百十條之行使偽造私文書罪。被告與年籍姓名不詳之之
    成年男子就偽造特種文書並進而行使之犯行有犯意聯絡及行為分擔，均為共同正
    犯。被告偽造國民身分證之低度行為為行使之高度行為所吸收，不另論罪。至被
    告於開戶申請書上偽簽署押之行為係偽造私文書（開戶申請書）之部分行為，偽
    造私文書之低度行為復為行使之高度行為所吸收，均不另論。被告所犯上開共同
    行使偽造特種文書、偽造印章及行使偽造私文書三罪間，有方法結果之牽連關係
    ，應依刑法第五十五條後段牽連犯之規定從一重之行使偽造私文書罪處斷。公訴
    意旨就被告所犯上開偽造印章罪及行使偽造私文書罪部分，雖未敘及，惟此部分
    與上開被訴行使偽造特種文書罪部分，有牽連犯之裁判上一罪關係，為起訴效力
    所及，本院自得併予審究，附此敘明。爰審酌被告並無不良前科及此次犯罪之動
    機、目的、手段、所生危害及犯罪後坦承犯行，態度良好等一切情狀，量處如主
    文所示之刑，併諭知易科罰金之折算標準，以資懲儆。末查被告前未曾受有期徒
    刑以上刑之宣告，有臺灣高等法院被告全國前案紀錄表及臺灣高等法院檢察署刑
    案紀錄簡覆表各一份在卷足憑，其因一時失慮，致罹刑章，經此偵審程序並科刑
    之判決後，應知所警惕，信無再犯之虞，本院認所宣告之刑以暫不執行為適當，
    爰併予宣告緩刑三年，以啟自新，並觀後效。扣案附於偵查卷內之偽造「丙○○
    」國民身分證一枚（含該國民身分證相片欄內黏貼之甲○○相片一張），係被告
    所有（被告所購得）並供其犯罪所用之物，併依刑法第三十八條第一項第二款之
    規定宣告沒收；另偽造之「丙○○」印章一顆，雖未扣案，然並無證據證明業已
    滅失，爰依刑法第二百十九條規定不問屬於犯人與否沒收之；又被告於台新銀行
    開戶申請書上偽簽「丙○○」署押一枚，業已滅失而不存在，此業據證人乙○○
    於本院審理時證述明確，此部分爰不另為沒收之諭知，併予敘明。
三、公訴意旨另認被告甲○○於上述時地持偽造之「丙○○」國民身分證至台新銀行
    申請開戶外，並欲辦理預借現金卡，以該詐術企圖使承辦行員陷於錯誤，核准發
    給預借現金額度，嗣遭承辦行員核對資料後識破報警處理而未遂，因認此部分被
    告尚涉犯刑法第三百三十九條第三項、第一項之詐欺取財未遂罪嫌云云。訊據被
    告堅決否認有此部分詐欺取財未遂犯行，辯稱：伊當時只是要去台新銀行辦理存
    款開戶，並未要辦理預借現金等語。經查被告於上述時地持偽造之國民身分證至
    台新銀行係欲辦理活期儲蓄存款開戶，斯時被告並未申辦預借現金卡，亦未辦理
    任何向台新銀行貸款之手續等情，業據證人即台新銀行承辦行員乙○○於本院審
    理時結證在卷，核與被告前開所辯情節相符，本案復查無任何被告斯時欲辦理預
    借現金卡之申請資料足資佐證被告有何詐欺取財之不法意圖，自難僅憑被告於警
    訊及偵查中有瑕疵之自白，遽認被告確犯有詐欺取財未遂罪。此外，復查無其他
    積極證據足資證明被告有何詐欺取財未遂之不法犯行，此部分犯罪尚屬不能證明
    ，惟公訴人認此部分與前開起訴部分有牽連犯之裁判上一罪關係，爰不另為無罪
    之諭知，附此敘明。
據上論斷，應依刑事訴訟法第二百九十九條第一項前段，刑法第二十八條、第二百十
六條、第二百十條、第二百十二條、第二百十七條第一項、第五十五條後段、第四十
一條第一項前段、第七十四條第一款、第三十八條第一項第二款、第二百十九條，罰
金罰鍰提高標準條例第一條前段、第二條，判決如主文。
本案經檢察官魏正杰到庭執行職務。
中      華      民      國    九  十  二    年    三    月  二  十  四  日
                                  臺灣板橋地方法院刑事第一庭
                                      法      官  高  奕  驤
右正本證明與原本無異。
如不服本判決應於送達後十日內向本院提出上訴狀
                                      書  記  官  廖  舜  宜
中      華      民      國    九  十  二    年    三    月  二  十  四  日
附錄本案論罪科刑法條全文：
刑法第二百十條
偽造、變造私文書，足以生損害於公眾或他人者，處五年以下有期徒刑。
刑法第二百十二條
偽造、變造護照、旅券、免許證、特許證及關於品行、能力、服務或其他相類之證書
、介紹書，足以生損害於公眾或他人者，處一年以下有期徒刑，拘役或三百元以下罰
金。
刑法第二百十六條
行使第二百十條至第二百十五條之文書者，依偽造、變造文書或登載不實事項或使登
載不實事項之規定處斷。
刑法第二百十七條
偽造印章、印文或署押，足以生損害於公眾或他人者，處三年以下有期徒刑。
盜用印章、印文或署押，足以生損害於公眾或他人者，亦同。


司法院資訊處製作；財團法人民間司法改革基金會備份。
